臺灣臺中地方法院刑事判決　　　　　　　 96年度易字第138號
公　訴　人　臺灣臺中地方法院檢察署檢察官
被　　　告　甲○○
上列被告因詐欺案件，經檢察官提起公訴（九十五年度偵字第二
六五○六號），本院合議庭裁定改以簡式審判程序審理，判決如
下：
    主  文
甲○○幫助共同意圖為自己不法之所有，以詐術使人將本人之物
交付，累犯，處有期徒刑月，如易科罰金，以銀元佰元即新
臺幣玖佰元折算壹日。
    犯罪事實
一、甲○○前於民國九十年間，因違反毒品危害防制條例案件，
    經臺灣彰化地方法院判處有期徒刑七月及三月，並定應執行
    刑為有期徒刑九月確定；於九十一間，又因違反毒品危害防
    制條例案件，經臺灣彰化地方法院判處有期徒刑八月確定；
    因上開二部分所處罪刑，不合於定應執行刑之要件，因而接
    續執行，入監執行後，於九十二年十月三日縮短刑期假釋出
    監，至九十三年三月二十一日假釋期滿未經撤銷，以已執行
    論。詎甲○○仍不知悔改，明知金融機構帳戶之存摺及提款
    卡係供自己使用之重要理財工具，關係個人財產、信用之表
    徵，且可預見存摺、提款卡及其密碼如交予他人使用，而未
    加以闡明正常用途，極易被利用為與財產有關之犯罪工具，
    更使犯罪難以查緝，竟因缺錢花用，見報紙廣告得知可出賣
    帳戶牟利，即不顧他人可能遭受財產上損害之危險，而基於
    縱若其金融機構帳戶被利用作為遂行他人詐欺取財之行為使
    用，亦不違背其本意之幫助犯意，於九十五年五、六月間某
    日，在彰化縣彰化市○○路某處，將其前於九十四年三月十
    一日，在臺北富邦銀行彰化分行所開設，帳號為00000
    0000000號帳戶（以下簡稱富邦銀行帳戶）之存摺及
    提款卡，以新臺幣（下同）二千元之代價，出賣予某不詳姓
    名年籍之成年人士，同時告知該不詳成年人士其提款卡密碼
    ，而容任他人使用上開帳戶以遂行詐欺取財之犯罪。嗣該不
    詳成年人士取得上開富邦銀行帳戶後，即與其他不詳姓名年
    籍之成年人士共同基於意圖為自己不法所有之犯意聯絡，於
    九十五年七月下旬某日，先由某自稱「柳甄」之不詳姓名年
    籍成年女子，在ＰＣＨＯＭＥ交友網站上，藉故與乙○○攀
    談後，即向乙○○諉稱急需籌措款項供其母開刀，希望乙○
    ○加入其所任職香港博彩公司「博天堂」之會員，該公司有
    從事職棒簽賭，及投資日經指數，獲利豐厚，並藉此幫助其
    籌措費用云云，再由自稱「博天堂博彩公司投資部經理張敏
    俊」、「陸諮詢師」、「日本辦事處許處長」之不詳姓名年
    籍之成年男子與乙○○聯繫，致乙○○不疑有他，陷於錯誤
    ，乃依其等指示，於九十五年八月十日下午三時十七分十九
    秒，在臺中縣太平市○○路之合作金庫銀行自動櫃員機，將
    一萬元匯入甲○○上開富邦銀行帳戶內，並旋遭人以甲○○
    上開帳戶之提款卡提領一空。嗣因乙○○發覺「柳甄」等人
    所述內容與網友受騙過程相同，且遲遲未拿到其應得利潤，
    始察覺受騙上當，乃報警循線查獲甲○○。
二、案經臺中市警察局第一分局報告臺灣臺中地方法院檢察署檢
    察官偵查起訴。
    理  由
一、訊據被告甲○○對於上開犯罪事實坦承不諱，且經證人即被
    害人乙○○於警詢及本院審理時證述其因遭人以如犯罪事實
    欄所載之方式詐騙，而匯款一萬元至被告上開富邦銀行帳戶
    內等情明確，並有被告上開富邦銀行帳戶之基本資料表、一
    本萬利帳戶往來申請暨約定書、存摺類存款主檔內容查詢單
    、各類存款歷史對帳單、對帳單細項（依交易日）、被害人
    所提出之合作金庫銀行自動櫃員機交易明細單各一份附卷可
    查，足見被告自白與事實相符，堪以採信。衡諸常情，任何
    人均可辦理金融帳戶存摺使用，是如無正當理由，實無借用
    他人存摺使用之理，而金融帳戶存摺亦事關個人財產權益之
    保障，其專有性甚高，除非本人或與本人具親密關係者，難
    認有何理由可自由流通使用該存摺。又一般人均有妥為保管
    及防止他人任意使用之認識，縱特殊情況偶需交付他人使用
    ，亦必深入瞭解用途及合理性，始予提供，且該等專有物品
    如落入不明人士手中，而未加以闡明正常用途，極易被利用
    為與財產有關之犯罪工具，此為吾人依一般生活認知所易於
    體察之常識，而有犯罪意圖者，非有正當理由，竟徵求他人
    提供帳戶，客觀上可預見其目的，係供為某筆資金之存入，
    嗣再行領出之用，且該筆資金之存入及提領過程係有意隱瞞
    其流程及行為人身分曝光之用意，一般人本於一般認知能力
    均易於瞭解，尤其邇來因詐欺集團猖獗，報章媒體屢屢報導
    犯罪集團均以蒐購人頭帳戶作為其詐欺取財供被害人匯款之
    手段，政府並因而於電子或平面媒體廣為宣導防止民眾受騙
    ，被告對此自不能諉為不知，是被告應可預見將其金融帳戶
    之存摺、提款卡及其密碼提供他人使用，將幫助他人實施詐
    欺取財犯罪，但仍將其帳戶存摺、提款及其密碼交付予該不
    詳姓名年籍之成年人，顯具縱有人以其金融帳戶實施詐欺取
    財之犯罪，亦不違背其本意之幫助意思至明。從而，本件事
    證明確，被告犯行堪以認定，應予依法論科。
二、按被告行為後，九十四年二月二日修正公布之刑法，業於九
    十五年七月一日施行，新刑法第二條第一項之規定，係規範
    行為後法律變更所生新舊法律比較適用之準據法，於新刑法
    施行後，應適用新刑法第二條第一項之規定，為「從舊從輕
    」之比較。另於比較時應就罪刑有關之共犯、未遂犯、想像
    競合犯、牽連犯、連續犯、結合犯，以及累犯加重、自首減
    輕暨其他法定加減原因（如身分加減）與加減比例等一切情
    形，本於統一性及整體性原則，綜其全部罪刑之結果而為比
    較（最高法院九十五年五月二十三日刑事庭第八次會議決議
    參照）。查刑法第三百三十九條第一項詐欺取財罪，其法定
    罰金刑部分為得併科一千元以下罰金，然被告行為後，於九
    十五年六月十四日增訂之刑法施行法第一條之一規定：「中
    華民國九十四年一月七日刑法修正施行後，刑法分則編所定
    罰金之貨幣單位為新臺幣。九十四年一月七日刑法修正時，
    刑法分則編未修正之條文定有罰金者，自九十四年一月七日
    刑法修正施行後，就其所定數額提高為三十倍。但七十二年
    六月二十六日至九十四年一月七日新增或修正之條文，就其
    所定數額提高為三倍。」；且九十四年二月二日施行公布，
    九十五年七月一日施行之刑法第三十三條第五款修正為：「
    主刑之種類如下：˙˙˙五、罰金：新臺幣一千元以上，以
    百元計算之。」。是依修正後之法律，刑法第三百三十九條
    第一項詐欺取財罪所得科處之罰金刑最高為新臺幣三萬元、
    最低為新臺幣一千元；而被告行為時適用之罰金罰鍰提高標
    準條例第一條前段規定：「依法律應處罰金、罰鍰者，就其
    原定數額得提高為二倍至十倍。但法律已依一定比率規定罰
    金或罰鍰之數額或倍數者，依其規定。」。又現行法規所定
    貨幣單位折算新臺幣條例第二條規定：「現行法規所定金額
    之貨幣單位為圓、銀元或元者，以新臺幣之三倍折算之。」
    及修正前刑法第三十三條第五款規定：「主刑之種類如下：
    ……五、罰金：一元以上。」，是依行為時之法律，刑法第
    三百三十九條第一項詐欺財罪所得科處之罰金刑最高為新臺
    幣三萬元、最低為新臺幣三十元。因此，比較上述修正前、
    後之刑罰法律，揆諸前揭最高法院決議及修正後刑法第二條
    第一項規定之「從舊、從輕」原則，自以被告行為時之舊法
    即依修正前刑法第三十三條第五款，並配合罰金罰鍰提高標
    準條例第一條前段為法條適用之依據，較有利於被告。故本
    件應適用被告行為時之法律，即修正前刑法之相關規定，予
    以論處。
三、查該名收購被告上開富邦銀行帳戶之不詳姓名年籍成年人士
    ，夥同數名不詳姓名年籍成年人士，共同基於意圖為自己不
    法所有之犯意聯絡，以如犯罪事實欄所載之詐術，使證人乙
    ○○陷於錯誤，而轉帳匯款至被告上開富邦銀行帳戶內，核
    其所為，係犯刑法第三百三十九條第一項之詐欺取財罪。被
    告提供上開富邦銀行帳戶予該成年人士，作為詐騙證人乙○
    ○之財物所用，主觀上係以幫助之意思，參與詐欺取財構成
    要件以外之行為，為幫助犯，核被告所為，係犯刑法第三十
    條第一項前段、第三百三十九條第一項之幫助詐欺取財罪，
    應依同法第三十條第二項規定減輕其刑（被告行為後，刑法
    第三十條雖經修正，然觀諸修正前後幫助犯之規定，僅有文
    字之修正，無關成立幫助犯內容之實質之變更，不屬法律之
    變更，依最高法院九十五年第二十一次刑事庭會議決議意旨
    ，應逕適用修正後之刑法規定，附此敘明）。又被告前於九
    十年間，因違反毒品危害防制條例案件，經臺灣彰化地方法
    院判處有期徒刑七月及三月，並定應執行刑為有期徒刑九月
    確定；於九十一間，又因違反毒品危害防制條例案件，經臺
    灣彰化地方法院判處有期徒刑八月確定；因上開二部分所處
    罪刑，不合於定應執行刑之要件，因而接續執行，入監執行
    後，於九十二年十月三日縮短刑期假釋出監，至九十三年三
    月二十一日假釋期滿未經撤銷，以已執行論等情，有臺灣臺
    中地方法院檢察署刑案查註紀錄表及臺灣高等法院被告前案
    紀錄表各一份在卷可按。而又九十四年二月二日修正，九十
    五年七月一日施行之刑法第四十七條第一項修正為：「受徒
    刑之執行完畢，或一部之執行而赦免後，五年以內故意再犯
    有期徒刑以上之罪者，為累犯，加重本刑至二分之一」，與
    修正前同條：「受有期徒刑之執行完畢，或受無期徒刑或有
    期徒刑一部之執行而赦免後，五年以內再犯有期徒刑以上之
    罪者，為累犯，加重本刑至二分之一」之規定相比較，依修
    正後之規定，若再犯之罪為「過失犯」，則無累犯規定之適
    用，然依修正前之規定，過失犯亦可構成累犯，固以修正後
    之刑法第四十七條之規定，有利於行為人，然上述新舊法之
    規定，對於本件被告「故意」犯幫助詐欺取財罪，並無所謂
    有利或不利之情形，故應無比較新舊法適用之問題（最高法
    院九十五年度臺上字第五五八九號判決意旨參照），而逕適
    用修正後刑法第四十七條第一項之規定，加重其刑，並先加
    重後減輕之。爰審酌被告提供人頭帳戶予不詳人士作為詐欺
    取財使用，增加檢警犯罪偵查之困難性，等同助長犯罪，對
    社會秩序危害非輕，且迄未能與被害人達成和解，並賠償其
    等所受損害，惟念其犯後坦承犯行，且並未實際參與詐欺取
    財之犯罪，責難性較小等一切情狀，量處如主文所示之刑。
    又被告行為時，刑法第四十一條第一項前段規定：「犯最重
    本刑為五年以下有期徒刑以下之刑之罪，而受六個月以下有
    期徒刑或拘役之宣告，因身體、教育、職業、家庭之關係或
    其他正當事由，執行顯有困難者，得以一元以上三元以下折
    算一日，易科罰金。」，又被告行為時之易科罰金折算標準
    ，修正前罰金罰鍰提高標準條例第二條前段（業於九十四年
    五月十七日刪除）規定，就其原定數額提高為一百倍折算一
    日，則本件被告行為時之易科罰金折算標準，應以銀元三百
    元折算一日，經折算為新臺幣後，應以新臺幣九百元折算為
    一日。惟九十五年七月一日施行之刑法第四十一條第一項前
    段則規定：「犯最重本刑為五年以下有期徒刑以下之刑之罪
    ，而受六個月以下有期徒刑或拘役之宣告者，得以新臺幣一
    千元、二千元或三千元折算一日，易科罰金。」，經比較修
    正前後之易科罰金折算標準，以九十五年七月一日修正公布
    施行前之規定，較有利於被告，故依修正前刑法第四十一條
    第一項前段之規定，諭知易科罰金之折算標準。
據上論斷，應依刑事訴訟法第二百七十三條之一第一項、第二百
九十九條第一項前段，刑法第二條第一項、第三十條第一項、第
二項、第三百三十九條第一項、第四十七條第一項、修正前第四
十一條第一項前段，罰金罰鍰提高標準條例第一條前段、修正前
罰金罰鍰提高標準條例第二條，現行法規所定貨幣單位折算新臺
幣條例第二條，判決如主文。
本案經檢察官丙○○到庭執行職務。
中    華    民    國    96    年    2     月    5     日
                        刑事第三庭法  官  郭妙俐
上正本證明與原本無異。
如不服本判決，應於判決送達後十日內向本院提出上訴狀，上訴
於臺灣高等法院臺中分院（須附繕本）。
                                  書記官  陳玉芬
中    華    民    國    96    年    2     月    5     日
附錄論罪科刑法條全文
刑法第三十條
幫助他人實行犯罪行為者，為幫助犯。雖他人不知幫助之情者，
亦同。
幫助犯之處罰，得按正犯之刑減輕之。
第三百三十九條
意圖為自己或第三人不法之所有，以詐術使人將本人或第三人之
物交付者，處五年以下有期徒刑、拘役或科或併科一千元以下罰
金。
以前項方法得財產上不法之利益或使第三人得之者，亦同。
前二項之未遂犯罰之。
